臺灣新竹地方法院刑事裁定　　　　　　　 96年度聲判字第13號
聲　請　人
即　告訴人　丙○○
訴訟代理人　唐琪瑤律師
被　　　告　乙○○
　　　　　　甲○○
上列聲請人等因被告等業務過失傷害案件，不服臺灣高等法院檢
察署檢察長中華民國96年4 月13日駁回再議之處分（96年度上聲
議字第1887號），聲請交付審判，本院裁定如下：
    主  文
聲請駁回。
    理  由
一、按告訴人不服上級法院檢察署檢察長或檢察總長認再議為無
    理由而駁回之處分者，得於接受處分書後10日內委任律師提
    出理由狀，向該管第一審法院聲請交付審判，法院認為交付
    審判之聲請不合法或無理由者，應駁回之，此為刑事訴訟法
    第258 條之1 、第258 條之3 第2 項前段分別定有明文。又
    向法院聲請交付審判，係新增對於「檢察官不起訴或緩起訴
    裁量權」制衡之一種外部監督機制，法院僅就檢察官所為不
    起訴或緩起訴之處分是否正確加以審查，以防止檢察機關濫
    權，法院並非檢察官之延伸，法院亦不負擔偵查之作為。依
    此立法精神，同法第258 條之3 第3 項所規定法院審查聲請
    交付審判案件時「得為必要之調查」，其調查證據之範圍，
    自應以偵查中曾顯現之證據為限；而同法第260 條對於不起
    訴處分已確定或緩起訴處分期滿未經撤銷因發現新事實新證
    據者得再行起訴之規定，其立法理由說明該條所謂不起訴處
    分已確定者，包括「聲請法院交付審判復經駁回者」之情形
    在內，是前述「得為必要之調查」，其調查證據範圍，更應
    以偵查中曾顯現之證據為限，不得就告訴人新提出之證據再
    為調查，亦不得蒐集偵查卷以外之證據，否則，將與刑事訴
    訟法第260 條之再行起訴規定，混淆不清，亦將使法院兼任
    檢察官而有回復「糾問制度」之虞；且法院裁定交付審判，
    即如同檢察官提起公訴使案件進入審判程序，是法院裁定交
    付審判之前提，必須偵查卷內所存證據已符合刑事訴訟法第
    251條第1項規定「足認被告有犯罪嫌疑」檢察官應提起公訴
    之情形，亦即該案件已經跨越起訴門檻，否則，縱或法院對
    於檢察官所認定之基礎事實有不同判斷，但如該案件仍須另
    行蒐證偵查始能判斷應否交付審判者，因交付審判審查制度
    並無如同再議救濟制度得為發回原檢察官續行偵查之設計，
    法院仍應依同法第258 條之3 第2 項前段規定，以聲請無理
    由裁定駁回。
二、本件聲請人即告訴人丙○○以被告乙○○及甲○○共同涉犯
    刑法業務過失傷害罪嫌，向臺灣新竹地方法院檢察署提出告
    訴，經該署檢察官於民國96年3 月19日以96年度調偵字第9
    號為不起訴處分後，聲請人不服，聲請再議，亦經臺灣高等
    法院檢察署檢察長於96年4 月13日以96年度上聲議字第1887
    號處分書認聲請再議為無理由而駁回，上揭處分書原本於96
    年4 月24日送達予聲請人之受僱人收受，聲請人於96年5 月
    4 日向本院聲請交付審判，未逾法定期間，業經本院調閱前
    開卷宗核閱無訛，先予敘明。
三、本件經聲請人告訴後，經臺灣新竹地方法院檢察署檢察官以
    96年度調偵字第9 號為不起訴處分，聲請人復提出再議，嗣
    經臺灣高等法院檢察署檢察長以96年度上聲議字第1887號處
    分書駁回再議，其理由分述如下：
（一）原臺灣新竹地方法院檢察署檢察官不起訴處分書理由略以
      ：
  １、聲請人係在永基紙業股份有限公司（以下簡稱永基公司）
      擔任廢水處理專員，從事打漿等工作，此為聲請人所不否
      認；另永基公司之廢水處理部門與造紙部門乃不同之工作
      單位，各有各之機器、人員配置，工作內容亦不相同，且
      廢水處理部門離造紙部門之造紙機約30公尺遠，部門彼此
      間亦有空間上之隔離等，此經臺灣新竹地方法院檢察署檢
      察官勘驗永基公司現場確認無誤，有履勘現場筆錄及照片
      數張附卷可稽，則被告乙○○基於專業分工原則，僱用聲
      請人擔任廢水處理員，在廢水處理部門從事打漿等工作，
      並未僱用聲請人在造紙部門從事造紙機之操作，應可確認
      ，是其於僱用聲請人時，未施以非聲請人所從事之造紙工
      作及預防災變所必要之安全衛生教育、訓練，乃理所當然
      ，難以責令被告乙○○對所僱用之所有員工施以工廠內所
      有部門工作及預防災變所必要之安全衛生教育、訓練，本
      件被告乙○○既不負有對聲請人施以非告訴人所從事之造
      紙工作及預防災變所必要之安全衛生教育、訓練之注意義
      務，即難遽認其涉有業務過失之行為。
  ２、本件案發前被告甲○○係呼請同為造紙部門之泰勞「查林
      」進行排除斷紙之狀況，嗣被告甲○○即上機器工作臺進
      行接紙，泰勞「查林」則請聲請人去造紙機幫忙排除斷紙
      狀況，此與聲請人於警詢及偵訊中所述情形大致相同；另
      永基公司造紙部門之造紙機約4 公尺高，造紙程序為紙漿
      由4 公尺高處逐漸成型後，經滾動軸由上而下流動，再經
      烘缸之作用進一步成型，至接近地板處流進卷軸，經卷軸
      轉動之作用而成為圓柱狀之紙柱，如發生斷紙狀況，須有
      人員自機器旁之樓梯上至約3 公尺高處（被告甲○○所稱
      上機器工作臺），單手將逐漸成型之紙拉出，放進烘缸上
      方之滾動軸，再由另1 人以木棍將已放進滾動軸逐漸成型
      之紙勾出放進烘缸，以完成流動之進行，此經臺灣新竹地
      方法院檢察署檢察官勘驗永基公司現場確認無誤，有履勘
      現場筆錄、照片數張及錄影帶1 片附卷可稽。是本件案發
      情形應為，現場造紙機發生斷紙狀況後，被告甲○○呼請
      泰勞「查林」幫忙（即於被告甲○○將逐漸成型之紙拉出
      ，放進烘缸上方之滾動軸後，泰勞「查林」須以木棍將已
      放進滾動軸逐漸成型之紙勾出放進烘缸），嗣被告甲○○
      即自機器旁之樓梯上至約3 公尺高處，單手將逐漸成型之
      紙拉出，放進烘缸上方之滾動軸，同時聲請人聽到泰勞「
      查林」呼請幫忙後，即自願性自機器旁之樓梯上至約3 公
      尺高處，徒手將已放進滾動軸逐漸成型之紙勾出放進烘缸
      ，而即刻發生上開災害，就上開說明，案發當時被告甲○○既係呼請同為造紙部門之泰勞「查林」進行排除斷紙之
      狀況，且其嗣專注於單手將逐漸成型之紙拉出，放進烘缸
      上方之滾動軸之工作，則其辯稱案發後始知悉係聲請人徒
      手將已放進滾動軸逐漸成型之紙勾出放進烘缸，而不能於
      案發前刻避免及預防等，應可採信，是被告甲○○於案發
      當時並不知悉聲請人接近並為造紙機之操作之情形，且此
      情形亦非其所肇致，尚難遽令其負因此情形所造成勞災傷
      害之刑事罪責。
  ３、綜上，被告等所辯有其等依據，尚難僅憑被告乙○○為聲
      請人之雇主、被告甲○○為造紙機之操作人員等情，遽為
　　　不利之認定。此外，復查無其他積極證據足資認定被告等
　　　有上開業務過失傷害犯行，揆諸首揭法律及判例意旨，應
  　　認犯罪嫌疑不足。
（二）臺灣高等法院檢察署駁回再議之處分書理由略以：
  １、原檢察官審酌被告等之辯解、聲請人之陳述、承辦檢察官
      勘驗永基公司現場筆錄、照片、錄影帶等相關卷證，以聲
      請人係在永基公司擔任廢水處理專員，從事打漿等工作，
      另永基公司之廢水處理部門與造紙部門乃不同之工作單位
      ，各有各之機器、人員配置，工作內容亦不相同，且廢水
      處理部門離造紙部門之造紙機約30公尺遠，部門彼此間亦
      有空間上之隔離，則被告乙○○基於專業分工原則，僱用
      聲請人擔任廢水處理員，在廢水處理部門從事打漿等工作
      ，並未僱用聲請人在造紙部門從事造紙機之操作，應可確
      認，是其於僱用聲請人時，未施以造紙工作及預防災變所
      必要之安全衛生教育、訓練，乃理所當然，難以責令被告
      乙○○對所僱用之所有員工施以工廠內所有部門工作及預
      防災變所必要之安全衛生教育、訓練，亦難遽認其涉有刑
      法上業務過失之行為；本件案發情形應為，現場造紙機發
      生斷紙狀況後，被告甲○○呼請泰勞「查林」幫忙，嗣甲○○即自機器旁之樓梯上至約3 公尺高處，單手將逐漸成
      型之紙拉出，放進烘缸上方之滾動軸，同時聲請人聽到泰
      勞「查林」呼請幫忙後，即自願性自機器旁之樓梯上至約
      3 公尺高處，徒手將已放進滾動軸逐漸成型之紙勾出放進
      烘缸，而即刻發生本件災害，案發當時甲○○既係呼請同
      為造紙部門之泰勞「查林」進行排除斷紙之狀況，且其嗣
　    專注於單手將逐漸成型之紙拉出，放進烘缸上方之滾動軸
      之工作，則其辯稱案發後始知悉係聲請人徒手將已放進滾
      動軸逐漸成型之紙勾出放進烘缸，而不能於案發前刻避免
      及預防等，應可採信，被告甲○○於案發當時並不知悉聲
      請人接近並為造紙機之操作之情形，且此情況亦非其所肇
      致，尚難遽令負因此所造成勞災傷害之刑事罪責，復查無
      其他積極證據足證被告等確有不法之犯行，認其罪嫌不足
      ，而予以不起訴處分，其認事用法尚未悖於一般社會常理
      或經驗判斷。
  ２、聲請人於聲請再議狀中所指各節，或為其個人片面之法律
      思維，或屬臆測之詞，自不能以其自認其係永基公司之員
      工，於受有勞災傷害之事實，被告等即應擔負刑法上業務
      過失致重傷之罪責。
  ３、綜上所述，本件原檢察官調查詳實，偵查已臻完備，所為
　　　不起訴處分，經核並無不合，聲請人再議之聲請為無理由
  　　，依刑事訴訟法第258 條前段為駁回之處分。
四、本件聲請交付審判意旨略以：
（一）原處分為被告等不起訴之理由，無非以被告等辯稱聲請人
      於永基公司所擔任之工作為廢水處理員，渠等於案發前不
      知聲請人徒手將已放進滾動軸逐漸成型之紙勾出放進烘缸
      ，故不能於案發前避免及預防等語云云為其依據，然原處
      分機關明顯漏未斟酌下列情事：
  １、按「對於一定結果之發生，法律上有防止之義務，能防止
      而不防止，與因積極行為發生結果者同。」、「因自己行
　　　為致有發生犯罪結果之危險者，負防止其發生之義務。」
　　　刑法第15條第1、2項分別定有明文，此為「不作為犯」之
  　　法律上規定。又「不純正不作為犯」之成立，以行為人就
    　被害法益具有監督或保護義務（即保證人地位），始有藉
      其不作為成立犯罪之可能。而保證人地位之形成，除依前
      揭刑法第15條所稱之法律明文規定及危險之前行為外，基
      於契約或其他法律行為，或源自習慣、法律精神所發生者
      ，亦受學說與實務之肯定，此觀最高法院24年7 月總會決
      議（六）及31年上字第2324號判例意旨即明。
　２、依勞動基準法第8 條規定: 「雇主對於僱用之勞工，應預
  　　防職業上災害，建立適當之工作環境及福利設施。其有關
    　安全衛生及福利事項，依有關法律之規定。」、勞工安全
      衛生法第23條規定：「雇主對勞工應施以從事工作及預防
　　　災變所必要之安全衛生教育、訓練。」、勞工安全衛生法
　　　第5 條第1 項第1 款規定：「雇主對左列事項應有符合標
      準之必要安全衛生設備：一、防止機械、器具、設備等引
      起之危害。」、民法第483 條之1 規定：「受僱人服勞務
      ，其生命、身體、健康有受危害之虞者，僱用人應按其情
      形為必要之預防。」準此：
    (1)雇主即被告乙○○對勞工即聲請人應施以從事工作及預防
　　　災變所必要之安全衛生教育訓練。而所謂必要之安全教育
  　　訓練，除應有相當時間之教育，且須對工作內容、工作環
    　境及於發生職業災害之際為災害防護、減免傷害等事項均
　　　提供相關知識與訓練，被告乙○○在本案之前即要求聲請
　　　人需協助捲紙機障礙之排除，卻從未教育聲請人關於該機
　　　器之相關功能、該機器可能造成之危害及遭遇災害時應如
  　　何防免傷害等情事，即有未依法提供必要之安全衛生教育
　    訓練致聲請人傷害之不作為義務違反，對於聲請人因此造
      成之傷害，無可解免其責。原檢察官對此均未曾調查與聞
      問，難謂已盡應調查之義務。
　　(2)被告乙○○基於契約或其他法律精神，對聲請人之生命、
　　　身體、健康法益具有監督或保護義務，及對保護聲請人在
  　　工作中之一切可能發生危險之情事，負有積極保護之義務
　　　（最高法院95年臺上字第2692號判決可參）。復參前述勞
　　　動基準法第8 條、勞工安全衛生法第23條、勞工安全衛生
      法第5 條第1 項第1 款及民法第483 條之1 之規定，被告
      乙○○明顯未提供有符合規定之安全設備之捲紙機（捲紙
      機具附有外露之轉軸、齒輪、傳動輪、傳動帶等足以危害
      人身安全健康之部分，應設置有護罩、護圍等安全設施，
      以避免該等設備運轉之際捲入人身而肇致危險），故被告
      乙○○未盡勞工安全衛生防護義務導致聲請人在執行職務
      時遭遇災害，至為明確。
  ３、依據勞工安全衛生設施規則第45條規定：「雇主對於使用
      動力運轉之機械，具有顯著危險者，應於適當位置設置有
      明顯標誌之緊急制動裝置，立即遮斷動力並與制動系統連
      動，能於緊急時快速停止機械之運轉。」，本件被告乙○○經營之永基公司所設置之造紙機於滾輪捲處並未設置緊
      急制動裝置，立即遮斷動力並與制動系統連動，使能於緊
      急時自動快速停止機械之運轉，致聲請人於操作造紙機排
      除斷紙故障發生右手遭滾輪捲夾時，因無緊急制動裝置，
      而無法啟動快速停止機械運轉致遭碾傷，此業經行政院勞
      工委員會北區勞動檢查所於派員實施勞動檢查，覆新竹縣
      警察局竹北分局函中載明：「‧‧‧結果如下：（一）本
      災害之肇災機械係為抄紙機，有關勞工丙○○右手遭滾輪
      捲夾係為該機械之『接紙處』（後端烘缸之滾輪），該處
      未設置緊急制動裝置立即遮斷動力並與制動系統連動，能
      於緊急時快速停止機械之運轉，違反勞工安全衛生規則第
      45 條之規定；另該公司未對新僱勞工、或在職勞工於變
      更工作內容時，使其接受適於各該工作必要之安全衛生教
      育訓練，違反勞工教育訓練規則第15條之規定，足證被告
      等就動力機械之設置確實違反勞工安全衛生設施規則第45
      條之規定，因而致聲請人受有傷害，難謂無業務上過失致
      重傷害之罪行。
  ４、94年11月12日當日聲請人依被告乙○○之指示於造紙部門
      協助被告甲○○進行造紙工作，約13時30分許被告甲○○
      因造紙機發生斷紙狀況，要求聲請人協助進行排除斷紙狀
      況，而被告甲○○依照其專門職業技術訓練上之習慣與相
      關法律精神，對聲請人之生命、身體、健康法益具有監督
      或保護義務；且被告甲○○平日工作即操作本案系爭捲紙
      機，為從事業務之人，其明知系爭機具附有外露之轉軸、
      齒輪、傳動輪、傳動帶等足以危害人身安全健康，其要求
      聲請人協助排除障礙之時，均應注意系爭機具未停止運轉
      有造成危險之虞而無不能注意之情事，竟疏未注意，且告
      知聲請人於排除斷紙時應進行之程序或步驟，亦未事先告
      知聲請人防免危害發生，致聲請人在不諳系爭機具之功能
      、可能造成危害等之知識下，於造紙機發生斷紙狀況時，
      應被告甲○○之要求，先與其在造紙機下方清除沾黏於毛
      毯上髒物後，被告甲○○上至機器工作臺進行接紙工作時
      ，聲請人即自被告甲○○手中接過其自造紙機滾輪上拉出
      之逐漸成形之紙，並徒手將該紙置放於滾輪時，右手遭捲
      入而造成右手拇指至無名指四隻手指截肢之重傷害，是被
      告甲○○於事故發生時，就聲請人自其手中接過其拉出逐
      漸成形之紙一節，當無不知之理，則被告甲○○亦應負業
      務上過失致重傷罪責，原檢察官未查，單憑被告等辯稱不
      知聲請人會以右手接紙伸入滾輪，故無法預先防免危害發
      生脫免卸責之語，為被告等不起訴處分，明顯有違反法令
      之情事。
（二）綜上所陳，被告等確有業務過失致重傷害罪行，為此懇請
      鈞院明鑒，賜准將本案裁定交付審判並詳為調查，釐清事
      實，並障民益，至感。
五、本件聲請人等雖以前揭理由認被告等涉有業務過失傷害罪嫌
    ，而向本院聲請交付審判，經查：
（一）按犯罪事實應依證據認定之，無證據不得認定犯罪事實，
      刑事訴訟法第154 條第2 項定有明文。又認定被告有罪之
      事實，應憑證據，如未能發現相當證據，或證據方法不足
      以證明，自不能以推測或擬制之方法，為裁判基礎；另認
      定犯罪事實所憑之證據，雖不以直接證據為限，間接證據
      亦包括在內，然而無論直接證據或間接證據，其為訴訟上
      之證明，須於通常一般之人不致有所懷疑，而得確信其為
      真實之程度者，始得據為有罪之認定，倘其證明尚未達到
      此程度，而有合理之懷疑存在時，即無從為有罪之認定；
      另苟積極證據不足以為不利於被告事實之認定，即應為有
      利於被告之認定，更不必有何有利之證據，此亦分別有最
      高法院30年上字第816 號、40年臺上字第86號、76年臺上
      字第4986號判例足供參照。次按刑法上過失不純正不作為
      犯之成立要件，係居於保證人地位之行為人，因怠於履行
      其防止危險發生之義務，致生構成要件之該當結果，始足
      當之。換言之，對於犯罪構成要件該當結果之發生負有防
      止義務之人，不為其應為之防止行為，致發生與以作為之
      行為方式實現法定構成要件情況相當之不作為犯，即應論
      以刑法過失不純正不作為犯（最高法院83年度臺上字第44
      71號判決、89年度臺上字第1356號判決意旨參照）。參諸
      上開判決意旨及學理通說，過失不純正不作為犯之構成要
      件為：1.構成要件該當結果之出現；2.行為人未為避免結
      果發生之行為；3.作為之可能性；4.結果發生與行為人之
      不作為間有因果關係；5.行為人係居於「保證人地位」，
      此又包括依法令之規定而負有保護義務、因契約之締結等
      行為可認已自願承擔保護義務、最近親屬間之保護義務、
      危險共同體間互負保護義務、因危險前行為而生之防免危
      害發生義務、亦即對於危險源之監督義務；6.在客觀上，
      行為人對結果發生有預見可能性及客觀注意義務之違反，
      而此係以客觀上一般正常人之預見程度為標準，絕不能以
      事後所發生之結果，以結果論之態度反推論被告必具預見
      該結果發生之可能性。又本件之所以需審酌被告對於結果
      及重要因果關係客觀上有無預見可能性乃因刑法上之「過
      失」，係指行為人按其情節應注意，並能注意而不注意，
      或行為人對於構成要件事實，雖預見其發生而確信其不發
      生者而言，刑法第14條定有明文。而所謂「能注意」可解
      為係從「行為人個人」之情況而言，對於構成犯罪事實的
      發生有預見可能；而所謂「應注意」可解為係從「一般人
      的標準」而言，對於構成犯罪事實之發生有預見可能性，
      換言之，刑法上過失行為之成立，應以行為人對該過失行
      為所生之構成要件結果、因果歷程有「客觀」之預見可能
      性及「主觀」預見可能，且行為人基於此預見之可能性，
      而有違反客觀上之注意義務而致構成要件事實發生者，始
      足當之。
（二）關於被告乙○○涉有業務過失傷害部分：聲請人認雇主即
      被告乙○○在本案發生之前即要求聲請人需協助捲紙機障
      礙之排除，故對勞工即聲請人應施以從事工作及預防災變
      所必要之安全衛生教育訓練云云。惟查：聲請人於永基公
      司擔任廢水處理員，案發當日雖應要求加班，但係至打漿
      部門協助之事實，業據被告乙○○於警詢時供述：當天我
      沒有在現場，當天因為有人請假，所以我叫聲請人加班，
      當天是叫他從事清理紙管之工作，而上去抄紙機的工作臺
      時不能戴手套，當天是聲請人自己要去排除狀況，他的左
      手本來就有受傷過，無法正常活動，所以我們根本不可能
      叫他去做排除狀況之工作。我們對公司員工有辦理在職及
      職前訓練，但是聲請人不在造紙部門，所以他沒有參加訓
      練等語，及於偵訊時供述：我要求他去打漿的部門幫忙，
      並沒有叫他去造紙機那邊幫忙，因為造紙機那邊不能戴手
      套，手也不能有缺陷，是他自己好意跑去幫忙。（丙○○
      是否有能力去做打漿或是造紙機的工作？）打漿可以，但
      造紙機不行。（打漿的人是否有能力排除故障？）有，一
      般是教到會，才會去協助排除故障，當時丙○○並不是造
      紙機部門的人員，故我們沒有教他，他是看到別人如此做
      ，他以為他會，所以自告奮勇去幫忙，而造紙機那邊不能
      戴手套，他又要戴手套去。（丙○○何部門？）他是做廢
      水處理。（造紙機的操作是否為打漿部門的工作？）不是
      ，造紙機的工作是有專人負責。（你當天叫丙○○到哪裡
      加班？）我叫他剝管給前面的造紙機操作員用，另外有空
      就到後面打漿部分幫忙。丙○○的手本來就有缺陷，因為
      以前他有出過車禍，他的右手不能靈活運用，所以不能叫
      他去操作造紙機，因為操作造紙機的人員需要雙手靈活等
      語明確（見95年度偵字第4906號卷第7、8、36、37頁、96
      年度調偵字第9 號偵卷第7至8頁），且臺灣新竹地方法院
      檢察署檢察官於96年1 月31日上午10時10分履勘現場情形
      ，被告乙○○亦供稱：當時請聲請人來紙漿部門幫忙，聲
      請人本來是在做廢水處工作，做廢水處還放有聲請人鞋子
      ，做廢水處離打漿部門離約10公尺，其當時是請聲請人將
      壞掉的紙管剝乾淨，丟入打漿槽中，後來不知為何聲請人
      跑到前面造紙機那裡（打漿部門離造紙機約30公尺）。接
      紙時不能戴手套，否則會被毛毯捲進去，案發當時聲請人
      有戴手套等語在卷，有履勘現場筆錄1 份及所拍攝之照片
      16幀在卷足稽（見96年度調偵字第9 號偵卷宗第13至23頁
      ），而聲請人於警詢時陳述：我當日前往造紙部門加班，
      約於13時30分因造紙機發生斷紙異常狀況，當時我與一位
      泰勞「查林」在造紙機的後方進行打漿工作等語（見95年
      度偵字第4906號卷第14頁），及於偵訊時陳稱：我擔任廢
      水處理專責人員，當天原本是我休假日，但因為老闆的兒
      子跟老闆有喜宴請假，所以老闆叫我加班，我剛開始在打
      漿部門幫忙，後來因為前面的造紙機發生異常，所以甲○○在前面叫後面的人去幫忙，我就去幫忙等語，暨於檢察
      官履勘現場時陳述：（有無意見？）我本來在打漿部門，
      現場很吵，就是有人叫我到前面幫忙，我到上面去，被告
      甲○○將紙提出，我在旁邊將紙接到後方滾輪，剛將紙接
      到滾輪，我就被夾傷等語在卷，從而可知被告乙○○所辯
      稱：當天是要求聲請人至打漿部門幫忙，事發當時其並不
      在現場一節，應屬真實。而聲請人於案發當時縱係聽到有
      人因造紙機發生異常狀況要求幫忙，是以前往，然就其所
      為陳述內容，並無積極證據足資認定確係被告乙○○向其
      提出此要求，是被告乙○○既未要求聲請人協助造紙機障
      礙之排除，即難認被告乙○○對聲請人有使其受有與造紙
      機相關工作或預防災變所必要之安全衛生教育訓練之作為
      可能性及對聲請人所受之勞災傷害結果有預見可能性，故
      聲請人認被告乙○○應對聲請人施以造紙機相關工作或預
      防災變所必要之安全衛生教育訓練而不作為，涉有業務過
      失傷害不作為犯之部分，尚難認可採。
（三）關於被告甲○○涉有業務過失傷害部分：聲請人主張被告
      甲○○要求聲請人協助排除障礙之時，應注意造紙機具未
      停止運轉有造成危險之虞，卻未事先告知聲請人，至聲請
      人受有右手拇指至無名指4 隻手指截肢之重傷害，被告應
      負業務過失傷害罪責云云。惟查：被告甲○○於造紙機發
      生狀況時，係呼請同為造紙部門之泰勞「查林」協助進行
      排除斷紙之障礙，並非要求聲請人協助排除障礙之事實，
      有聲請人於警詢時陳稱：當時我與1 位泰勞「查林」在造
      紙機的後方進行打漿工作，後來聽到造紙機前方的工人甲○○呼叫說有狀況需要支援，泰勞「查林」那時還在進行
      打漿工作，所以他就叫我去造紙機前面幫忙等語在卷（見
      95年度偵字第4906號卷第14頁），與被告甲○○於警詢時
      陳述：（平常造紙機發生斷紙異常狀況時，是如何排除，
      排除狀況的正常程序為何？）發生斷紙異常狀況時，首先
      要將機器運轉速度放慢，再敲打機器旁的鐵管通知後方打
      漿的工人一起幫忙將斷紙接好。（當天丙○○負責什麼工
      作？他為何會去幫忙排除狀況？）他是在機器後方負責割
      紙管的工作，至於他為何會去幫忙排除狀況我就不知道了
      ，平常都是由外勞去協助排除狀況的等語（見96年度偵字
      第4906號偵卷第11頁），及於偵訊時供稱：（造紙機若是
      發生故障時，如何排除？）將速度放慢，我叫打漿的泰籍
      外勞來幫忙並協助我接紙，通常須2 人才有辦法。當天我
      並不知道是聲請人過來幫忙，等到發生事故時，我才知道
      。（造紙機發生故障時，是如何通知他人來幫忙？）我是
      敲鐵棒，也有喊，一般都是外勞過來，因造紙機有危險性
      的機器，不是每一個人都可以來幫忙等語（見95年度偵字
      第4906號卷第37頁），大致相符，是以，本件系爭造紙機
      發生斷紙障礙時，被告甲○○係依往常處理程序呼叫打漿
      人員協助，而聲請人前往協助排除障礙，係依從事於打漿
      部門之泰勞「查林」之指示，並非如聲請人所指稱係被告
      甲○○要求聲請人協助排除障礙，且聲請人及被告間並無
      上下隸屬關係，此有被告甲○○於偵訊時供稱：（你們這
      2 個職位，有無上下隸屬關係？）沒有，各自做各自的，
      我們都是員工等語在卷可參（見96年度調偵字第9 號偵卷
      第7 頁）。於此，被告甲○○主觀上對聲請人所受之勞災
      傷害無預見之可能，客觀上亦難認被告甲○○有預見之可
      能性，故聲請人上開主張，難認為有理由。聲請人雖嗣於
      聲請狀中陳稱：甲○○上至機器工作臺進行接紙工作時，
      聲請人即自被告甲○○手中接過其自造紙機滾輪上拉出之
      逐漸成形之紙，是被告甲○○於事故發生時，就聲請人自
      其手中接過其拉出逐漸成形之紙一節，當無不知之理云云
      ，係臆測之詞，並無積極證據足資為證，自難認可採。
（四）再查，行政院勞工委員會北區勞動檢查所於95年7 月7 日
      所出具之勞北檢製字第0951009405號函雖記載：本災害案
      之肇災機械係為抄紙機，有關勞工丙○○右手遭滾輪捲夾
      係為該機械之「接紙」處（後端烘缸之滾輪）如照片，該
      處未設置緊急制動裝置立即遮斷動力並與制動系統連動，
      能於緊急時快速停止機械之運轉，違反勞工安全衛生設施
      規則第45條之規定；另該公司未對新僱勞工、或在職勞工
      於變更工作前，使其接受適於各該工作必要之安全衛生教
      育訓練，違反勞工教育訓練規則第15條規定等情，固有上
      揭函文及照片1 幀在卷足佐，然上揭函文並未謂聲請人所
      陳稱：當時聲請人確係應被告等人之要求，是以前往造紙
      機處幫忙，且被告等確實有未依規定設置緊急制動裝置立
      即遮斷動力並與制動系統連動，裨能於緊急時快速停止機
      械之運轉之過失，而此過失與聲請人受有上揭傷害間具有
      因果關係一節為真實，從而依現存偵卷中所有證據資料，
      實難令本院產生足以認為本件已經跨越起訴門檻，而已符
      合刑事訴訟法第251 條第1 項規定「足認為被告有犯罪嫌
      疑」檢察官應提起公訴之情形，是以聲請意旨亦難採信。
六、綜上所述，本件聲請人雖仍執首揭理由認被告等人涉有業務
    過失傷害罪嫌，而向本院聲請交付審判，惟臺灣新竹地方法
    院檢察署檢察官所為不起訴處分及臺灣高等法院檢察署處分
    書，既已詳予調查偵查卷內所存證據，並敘明所憑證據及判
    斷理由，並經本院依職權調閱前開偵查卷宗查核無誤，且原
    處分所載證據取捨及事實認定之理由，尚無違背經驗法則、
    論理法則及證據法則之情事，是原檢察官及臺灣高等法院檢
    察署檢察長以被告等人犯罪嫌疑不足，分別予以不起訴處分
    及駁回再議之聲請，對照卷內資料，於法並無違誤。本件聲
    請交付審判意旨仍執前詞，對於原處分加以指摘求予審判，
    非有理由，應予駁回。
七、依刑事訴訟法第258 條之3 第2 項前段，裁定如主文。
中　　華　　民　　國　　96　　年　　12　　月　　31　　日
                  刑事第一庭    審判長法  官  許翠玲
                                      法  官  楊數盈
                                      法  官  楊惠芬
以上正本證明與原本無異。
不得抗告。
中　　華　　民　　國　　96　　年　　12　　月　　31　　日
                                      書記官  蔡玉嬌
